臺灣高等法院高雄分院刑事判決　　　　 94年度上易字第575號
上　訴　人　臺灣高雄地方法院檢察署檢察官
被　　　告　乙○○
上列上訴人因被告竊盜等案件，不服臺灣高雄地方法院94年度易
字第238 號中華民國94年7 月14日第一審判決（起訴及移送併辦
案號：臺灣高雄地方法院檢察署93年度偵字第22213 號、及94年
度偵字第20232 號），提起上訴，本院判決如下：
     主  文
原判決關於竊盜部分撤銷。
乙○○連續帶兇器竊盜，處有期徒刑壹年。
其他上訴駁回。
     事  實
一、乙○○因幼時父母離異，由父親及繼母扶養，疏於管教，屢
    有竊盜之非行，於民國（下同）91年間所犯竊盜罪，經台灣
    高雄少年法院判處有期徒刑6 月，緩刑3 年，於緩刑期間，
    仍不知悔改，因缺錢花用，竟基於意圖為自己不法之所有之
    概括犯意，於93年10月21日凌晨3 時許，在高雄市○○區○○路576 號前，見甲○○所有車牌號碼S7-0355 號之自用小
    客車停放該處，認有機可趁，即以其所有客觀上對人之生命
    、身體安全構成威脅可供兇器使用之T 型起子1 支，撬開該
    車之車門鎖後進入車內開啟電源，竊取甲○○所有之上開自
    用小客車，得手後於同日凌晨3 時50分許，駕駛該車途經高
    雄縣大寮鄉○○○路34巷口時，因行跡可疑，為警據報前往
    盤查時，乙○○心虛而倉皇駕車往鳳山方向逃逸，經警駕車
    隨後追逐至鳳林一路之「東隆紙廠」前，因失控陸續衝撞路
    中央之安全島及路旁之空屋圍牆、電線桿等物，因而受傷下
    車，旋遭趕到現場之警員當場逮捕後，並將其送醫治療而查
    獲上情。又於94年4 月6 日上午8 時，復賡續上開竊盜之犯
    意，在高雄市○○區○○街與鼎成街口，持其所有客觀上可
    供兇器使用之六角扳手1 支，破壞丙○○所有停放該處之車
    牌號碼9S-5855 號自小客車右側玻璃窗（毀損部分未據告訴
    ），竊取車內之國際牌汽車音響1 組、現金新台幣300 元，
    得手後，將音響變賣得款連同竊得之現款均花用殆盡，經警
    於案發後在該車右前玻璃遭破壞處緊接著上方鈑金採得兩枚
    指紋，送經內政部警政署刑事警察局鑑驗結果發現係與乙○○存檔之指紋相符，而查得乙○○行竊之情。
二、案經高雄縣政府警察局林園分局報請臺灣高雄地方法院檢察
    署檢察官偵查起訴及高雄市政府警察局報請同署檢察官移送
    本院併案審理。
     理  由
壹、被訴竊盜部分（即撤銷部分）：
一、訊據被告乙○○對於上開兩次行竊之事實均坦承不諱，核與
    被害人甲○○、丙○○於警詢時指述失竊之情節相符（按被
    告對於被害人警詢筆錄之證據能力並不爭執，亦未於言詞辯
    論終結前聲明異議，本院審酌該言詞陳述作成時之情況認為
    適當，得作為證據），並有贓物認領保管單1 紙在卷足稽，
    及現場照片8 張、內政部警政署刑事警察局指紋鑑驗書附卷
    可參，足認被告自白竊盜犯行核與事實相符。本案事證明確
    ，被告犯行洵堪認定。
二、按刑法第321 條第1 項第3 款之攜帶兇器竊盜罪，係以行為
    人攜帶兇器竊盜為其加重條件，此所謂之兇器，其種類並無
    限制，凡客觀上足以對人之生命、身體、安全構成威脅，具
    有危險性之兇器均屬之，且祇須行竊時攜帶此種具有危險性
    之兇器為已足，並不以攜帶之初有行兇之意圖為必要（最高
    法院79年臺上字第5253號判例意旨參照）。查被告行竊時所
    持之T 型起子，係供其撬開車門鎖並開啟電源所用，T 型扳
    手係供其破壞車窗之用，業據被告供明在卷，該起子及扳手
    既足以撬開車門鎖、破壞車窗，顯然質地堅硬銳利，客觀上
    對人之生命、身體安全已構成威脅，自屬兇器無訛。是核被
    告所為，係犯刑法第321 條第1 項第3 款之攜帶兇器竊盜罪
    。被告先後2 次行竊，時間相距不遠，犯罪手法相似，所犯
    法條相同，顯係基於概括之犯意，應依刑法第56條論以連續
    犯，又被告雖僅就被告竊取被害甲○○之自小客車部分起訴
    ，惟被告竊取被害人丙○○自小客車內之音響及現款部分，
    因與起訴部分有連續犯之裁判上一罪關係，本院自得一併論
    究。
三、原審予以論罪科刑，固非無見；然查被告除竊取甲○○之小
    客車外，另又竊取丙○○自小客車內之音響及現款，已如前
    述，原判決就被告竊取丙○○之財物部分，未及一併審理，
    自有未洽。檢察官上訴雖未執此指摘，惟原判決此部分既有
    可議，即屬無可維持，應由本院將原判決竊盜部分撤銷，審
    酌被告前因竊盜案，經台灣高雄少年法院判處有期徒刑6 月
    並緩刑3 年確定，有台灣高等法院被告前案紀錄表在卷可參
    ，其於緩刑期內仍不知安分，因缺錢花用，即故態復萌，起
    意行竊，持足以危及他人生命安全之T 型起子及T 型扳手竊
    取被害人汽車及音響、現款等財物，並因而撞毀該車且未賠
    償被害人，侵害他人財產權，破壞社會秩序，惟念及被告年
    紀尚輕，且犯後坦認犯行等一切情狀，量處被告有期徒刑1
    年。至被告持以行竊之T 型起子1 支及T 型扳手1 支，雖係
    被告所有供本件竊盜所用之物，惟並未扣案，且該起子於被
    告駕車逃逸時，因失控撞車而散落不知去處，扳手亦於被告
    犯案後即已丟棄，業經被告供述在卷，為免日後執行徒生困
    擾，爰不為沒收之諭知，併予敘明。
貳、被告毀損部分（即駁回部分）：
一、公訴意旨另以：被告乙○○於上揭竊取被害人甲○○所有之
    車輛得手後，於同日凌晨3 時50分許，駕駛該車途經高雄縣
    大寮鄉○○○路34巷口時，因行跡可疑為警據報前往盤查，
    被告因而心虛倉皇駕車逃逸，經警駕車隨後追逐至鳳林一路
    之「東隆紙廠」前，被告預見該車加速疾駛將致該車撞毀之
    結果，仍悍然加速過快失控，陸續衝撞路中安全島、路旁空
    屋、電線桿，致該車毀壞而停止。因認被告上開所為另涉犯
    刑法第354 條之毀損罪嫌云云。
二、按犯罪事實應依證據認定之，無證據不得認定犯罪事實，刑
    事訴訟法第154 條第2 項定有明文。又認定不利於被告之事
    實，須依積極證據，苟積極證據不足為不利於被告事實之認
    定時，即應為有利於被告之認定，更不必有何有利之證據（
    最高法院30年上字第816 號判例意旨參照）。
三、本件公訴人認被告涉犯毀損犯行，無非係以被告於竊得上開
    車輛後，為圖避免員警盤查，竟駕車加速疾駛逃避，隨時有
    失控將該車撞毀之危險，為其可預見之事實，被告駕車經警
    追逐後，該車失控撞上路中央安全島及路旁空屋、電桿，致
    該車毀損之結果，並不違被告本意，其具有毀損之間接故意
    無疑，及該車確遭毀損之事實，有告訴人甲○○之指訴，為
    其論據基礎。訊據被告則堅決否認毀損犯行，辯稱：是因被
    警察攔檢，駕車時速度太快，方向盤捉不穩才撞上安全島，
    並非故意要把車子撞爛等語。經查：
（一）告訴人甲○○所有上開自小客車確因被告為逃避員警盤查
      而駕車失控撞上路中央安全島及路旁空屋、電線桿，致該
      車毀損之事實，固據被告供承在卷，核與告訴人甲○○之
      指訴相符，並有告訴人甲○○所提之汽車交修單及現場照
      片附卷可憑，自堪認為真實。
（二）惟按刑法上之毀損器物罪必有毀損之故意，並因而發生所
      毀損之物之全部或一部全部喪失效用而言。本件被告當時
      係因偷車後為逃避警方之盤查，而倉皇駕駛贓車逃逸，此
      據被告供述明確外，並據證人即駕車追逐被告之警員羅光
      昇於原審審理中證稱：被告看到我們警車就倉皇跑掉，當
      時我追被告時的車速為120 公里，被告開在我們前面，我
      們的車子距離被告有500 公尺以上，因為追不上，本來已
      經放棄追捕，後來沿途查看時，發現被告在東隆紙廠撞車
      等情屬實，是以被告顯係欲避免警方當場人贓俱獲，故而
      駕車加速逃逸，則在此種情況下，被告駕車因而速度過快
      ，實屬人之常情，縱因一時失控撞上路中央之安全島，尚
      難據此推認被告主觀上有何毀損之間接犯意。
（三）況被告係於竊得該車後，為逃避警方之追查而駕駛贓車逃
      逸，並因而撞毀該部贓車，縱認被告有毀損之未必故意，
      該毀損車輛之行為，亦係其竊盜既遂後處分贓物之不罰後
      行為，原即不罰。
（四）此外，本院復查無其他積極證據，足以證明被告有何毀損
      犯行，公訴人認被告所為另構成毀損犯行，顯有誤會，被
      告毀損犯行既無法證明或為不罰，此部分依法自應為被告
      無罪判決之諭知。
四、原審就被告被訴毀損部分，因而為無罪之判決，洵無不合。
    檢察官上訴仍以被告駕車逃逸，車速過快，應有車輛可能毀
    損之未必故意，而指摘原判決認被告無毀損之故意為不當。
    殊無可取，檢察官上訴又以即令如原判決認被告毀損車輛之
    行為，係其竊盜後處分贓物之不罰後行為，亦不應另為無罪
    之諭知云云；然檢察官起訴係認被告竊盜及毀損二行為，犯
    意各別，行為互殊，應予分論併科，而非認二罪之間有裁判
    上或實質上一罪之關係，茲原判決既認被告被訴毀損部分，
    並無證據證明或為不罰，自應另為無罪之判決；檢察官認不
    應另為無罪之諭知，即有矛盾，其上訴非有理由，應予駁回
    。
據上論斷，應依刑事訴訟法第368 條、第369 條第1 項前段、第
364 條、第299 條第1 項前段，刑法第56條、第321 條第1 項第
3 款，判決如主文。
本案經檢察官朱文彬到庭執行職務。
中　　華　　民　　國　　94　　年　　9 　　月　　20　　日
                  刑事第四庭    審判長法  官  蕭權閔
                                      法  官  林水城
                                      法  官  陳吉雄
以上正本證明與原本無異。
本判決不得上訴。
中　　華　　民　　國　　94　　年　　9 　　月　　21　　日
                                書   記   官  梁美姿
附錄本判決論罪科刑法條：
中華民國刑法第321條第1項第3款
犯竊盜罪而有左列情形之一者，處6 月以上、5 年以下有期徒刑
：
三  攜帶兇器而犯之者。
                                                      Ｆ
